【裁判字號】    98,交聲,3725
【裁判日期】    981027
【裁判案由】    聲明異議
【裁判全文】
臺灣臺中地方法院交通事件裁定        98年度交聲字第3725號
原處分機關  交通部公路總局臺中區監理所
異  議  人
即受處分人  甲○○
上列受處分人因違反道路交通管理處罰條例案件，對於交通部公
路總局臺中區監理所民國98年8 月18日所為之處分（原處分案號
：中監違字第裁60-GE0000000號裁決書），聲明異議，本院裁定
如下：
    主  文
異議駁回。
    理  由
一、原處分意旨略以：異議人即受處分人甲○○（下稱異議人）
    駕駛車號OH-4806 號自用一般小客車，於民國98年3 月16日
    15時30分許，在臺中市○○路與樂田巷口，因「汽車駕駛人
    駕駛汽車肇事，無人受傷或死亡而未依規定處置逃逸」違規
    ，經臺中市警察局第四分局交通分隊依違反道路交通管理處
    罰條例第62條第1 項後段舉發。異議人未於期限內到案申訴
    ，本所遂於98年8 月18日以中監違字第裁60－GE0000000 號
    裁決書裁處受處分人罰鍰新臺幣（下同）3 千元，吊扣汽車
    駕駛執照3 個月，並施以道安講習，逾期則依裁決書處罰主
    文規定裁處，於法並無不合。
二、聲明異議意旨略以：本人於交通隊通知告訴，即到交通隊做
    完筆錄，完成程序，並無開罰單，並告知交通隊員車子因故
    障停在附近，且於不久即報廢並註銷，交通對於才於幾天後
    無預知寄來罰單，本人也有到交通隊理論，並交還紅單等語
    。
三、按發生道路交通事故，駕駛人或肇事人不得任意移動肇事車
    輛及現場痕跡證據，但無人傷亡且車輛尚能行駛，應先標繪
    車輛位置及現場痕跡證據後，將車輛移置不妨礙交通之處所
    ；並應先通知警察機關，但無人受傷或死亡且當事人當場自
    行和解者，不在此限，道路交通事故處理辦法第3 條第4 款
    、第5 款定有明文。復按汽車駕駛人駕駛汽車肇事，無人受
    傷或死亡而未依規定處置者，處1 千元以上3 千元以下罰鍰
    ；逃逸者，並吊扣其駕駛執照1 個月至3 個月；又汽車駕駛
    人違規肇事受吊扣駕駛執照處分者，應接受道路交通安全講
    習，道路交通管理處罰條例第62條第1 項、第24條第1 項第
    1 款分別定有明文。另按汽車駕駛人駕駛汽車肇事，無人受
    傷或死亡而未依規定處置逃逸，逾越應到案期限內60日以上
    繳納罰鍰或逕行裁決者，處罰鍰3 千元，並吊扣駕駛執照 3
    個月及施以道路交通安全講習，違反道路交通管理事件統一
    裁罰基準表亦有規定。
四、經查：
  (一)所謂「肇事逃逸」，祇以行為人有駕駛動力交通工具肇事而
    逃逸之事實為已足，至行為人之肇事有否過失，則非所問（
    最高法院91年度台上字第3776號判決意旨參照），況車禍肇
    事之雙方當事人，在未經釐清責任之前，究竟孰有過失，通
    常係雙方各執一詞。故為釐清雙方肇事責任歸屬，上開道路
    交通事故處理辦法第3 條第4 款、第5 款即明定肇事人或駕
    駛人不得任意移動肇事車輛及現場痕跡證據，並應先通知警
    察機關到場處理。換言之，汽車駕駛人一旦發生交通事故，
    除於無人受傷或死亡且當事人當場自行和解之情形外，即不
    得任意移動車輛及現場痕跡證據，並應先通知警察機關處理
    。倘若有任意駕車離開現場之情形，即屬肇事逃逸之行為。
    又參諸道路交通管理處罰條例第62條第1 項後段規定之立法
    本旨，在於道路交通事故發生後，應即時採取必要之措施，
    以防損害範圍之擴大。蓋如駕駛人於肇事後，隨即駕車逃離
    現場，不僅使肇事責任認定困難，更可能使被害人求償無門
    。如駕駛人對於其駕車發生交通事故之事實已有認識，進而
    決意擅自駛離現場，自係肇事逃逸，合先敘明。
  (二)本件異議人所駕駛之自小客車肇事，致被害人陳國嘉所駕駛
    之車號W9-1526 號自小貨車受有損害而逃逸之違規事實，經
    臺中市警察局第四分局交通分隊員警查獲舉發等情，有臺中
    市警察局舉發違反道路交通管理事件通知單、道路交通事故
    現場圖、調查報告表、談話紀錄表、補充資料表、當事人登
    記聯單、初步分析研判表各1 份（以上均影本）、現場採證
    相片4 張等在卷可稽。查異議人駕駛車號OH-4806 號自用小
    客車，與被害人陳國嘉駕駛之車號W9-1526 號自用小貨車於
    臺中市○○路與樂田巷口發生碰撞，依卷附照片所示，被害
    人陳國嘉所駕駛之自用小貨車前方車頭位置刮痕明顯，足見
    車禍當時撞擊力道非輕；又依據被害人陳國嘉於本件道路交
    通事故後，接受臺中市警察局第四分局交通分隊員警談話調
    查時陳稱：「我車沿環中路外側快車道往樂田巷方向停等紅
    燈時，前車頭遭倒車之OH-4806 自小客（白色，二人乘坐）
    碰撞，他車駕駛碰撞後未下車察看，肇事後加速逃逸，未留
    任和資料，未徵得我同意離開，我有記下車號為OH-4806 。
    」等語；另異議人於接受臺中市警察局第四分局交通分隊員
    警談話調查時亦稱：「我車沿環中路外側快車道往樂田巷方
    向，於肇事地時因我車熄火，發動後打檔時進入D 檔，車輛
    突然後退，以後車尾與W9-1526 自小貨車發生碰撞，我事故
    後將車停放於環中路陸橋下，碰撞時我未下車察看，未留任
    何資料予對方，未徵得對方離開現場。」等語，此有臺中市
    警察局98年3 月16、17日之交通事故談話記錄表2 份在卷可
    佐。足證異議人明知肇事，竟漠視被害人權益而未積極處理
    ，自難辭其咎。是異議人對於其駕車發生交通事故之事實既
    有認識，進而決意擅自駛離現場，自係肇事逃逸，其肇事後
    無人受傷或死亡，未依規定處置而逃逸之違規事實，已堪認
    定。
五、綜上所述，異議人確有駕駛汽車肇事，無人受傷或死亡而未
    依規定處置逃逸之行為。異議人逾越應到案期限內60日以上
    繳納罰鍰或逕行裁決者，原處分機關據以援引道路交通管理
    處罰條例第62條第1 項、違反道路交通管理事件統一裁罰基
    準表規定，對於異議人裁處罰鍰3 千元，吊扣駕駛執照3 個
    月並施以道路交通安全講習，核無違誤。異議人聲明異議，
    為無理由，應予駁回。
據上論斷，依道路交通管理處罰條例第87條第2項，道路交通案
件處理辦法第19條，裁定如主文。
中    華    民    國    98    年    10    月    27    日
                  交通法庭   法  官  簡婉倫
以上正本證明與原本無異。
如不服本裁定，應於裁定送達後 5日內向本院提出抗告狀（須附
繕本）。
                             書記官  劉易柔
中    華    民    國    98    年    10    月    27    日


司法院資訊處製作；財團法人民間司法改革基金會備份。
